【裁判字號】    92,上訴,296
【裁判日期】    920618
【裁判案由】    強盜
【裁判全文】
臺灣高等法院臺南分院刑事判決               九十二年度上訴字第二九六號   Ｃ
      上  訴  人  臺灣雲林地方法院檢察署檢察官
      上  訴  人
      即  被  告  乙  ○  ○
      指定辯護人  本院公設辯護人  丙  ○  ○
右上訴人因被告強盜案件，不服臺灣雲林地方法院九十一年度訴字第一五一號中華民
國九十二年二月二十七日第一審判決（起訴案號：臺灣雲林地方法院檢察署九十一年
度偵字第一一七六號、九十一年度偵字第一五一四號），提起上訴，本院判決如左：
      主      文
原判決撤銷。
乙○○連續意圖為自己不法之所有，結夥三人以上，攜帶兇器，以強暴脅迫至使不能
抗拒，而使人交付其物，處有期徒刑柒年陸月。
彎刀參支、無殺傷力玩具手槍貳支、手套參只、口罩參只、運動帽貳頂、運動衣褲參
套、手提袋貳只均沒收。
      事      實
一、乙○○、戊○○（戊○○另案判處有期徒刑十一年）與不詳姓名年籍之成年男子
    共三人，因為缺錢花用，戊○○竟夥同乙○○、不詳姓名男子三人，或與乙○○
    二人共同，基於意圖為自己不法所有之犯意聯絡，由戊○○提供車牌號碼Ｂ六－
    七七０九號黑色裕隆自用小客車及車牌號碼ＨＴＢ－七一一號重型機車為交通工
    具，搭載乙○○或不詳男子，於下列時間，由戊○○與乙○○、年籍姓名不詳之
    成年男子三人，或戊○○與乙○○二人，分持彎刀或玩具手槍，進入下列電子遊
    藝場內控制現場，致被害人不能抗拒後，強盜被害人財物，得手後逃離現場，並
    將強盜所得之贓物朋分花用：(一)先於民國（下同）九十年四月初某日凌晨一時許
    ，戊○○、乙○○均戴頭套，各持一把類似開山刀的彎刀，至台中縣梧棲四維中
    路二十二號陳錫卿經營之來來科技遊藝場，兩名歹徒戴頭套，各持一把刀侵入該
    店，當時店內有陳錫卿、一位女店員、六位客人，戊○○拿刀子架在店員的脖子
    上，喝令全部之人不許動，並叫店員把錢拿出來，店員不拿出來，戊○○在店員
    不能抗拒的情形下，把店員綁在腰上的霹靂包拉開，取走陳錫卿店內營收所得約
    新台幣（下同）三、四萬元，乙○○則持刀站在客人旁邊，喝令客人不准動，待
    戊○○拿到錢後二人一起離開該店。(二)於九十年四月二十日凌晨三時許，戊○○
    、乙○○及另一年籍姓名不詳之成年男子，共三人，結夥至台中縣梧棲鎮○○○
    路三三七號周大元經營之上賓遊藝場，乙○○持一把彎刀站在店內，戊○○與另
    一不詳姓名成年男子各持一把無殺傷力之玩具槍，一個拿玩具槍抵住老闆周大元
    腹部，叫周大元不要動，另一位持玩具槍的不詳姓名成年男子則叫周大元及二位
    員工把錢拿出來，周大元等人均不能抗拒，周大元拿出勞力士手錶一支、皮包一
    只、手機一支，皮包裡面有一萬六千元左右、身分證、金融卡、駕照，二位員工
    各拿出一支手機及皮包，皮包內只有證件，二位客人是夫妻，拿出一個皮包，裡
    面有數萬元，之後戊○○等三人將周大元等人均趕入廁所，又在櫃台、抽屜翻找
    ，並取走一台周大元新買的Ｖ８攝影機，而後逃逸。(三)於九十年七、八月間某日
    凌晨三時許，戊○○、乙○○二人分持刀械，至台中縣梧棲鎮○○路二十二巷三
    九號陳文城經營之豪客電子遊藝場，對一位女店員及不詳姓名之客人，強取約三
    萬元之現金，得手後逃逸。(四)於九十一年二月二十一日凌晨一時四十七分許，戊○○、乙○○二人均戴鴨舌帽、口罩，戊○○一手拿彎刀，腰上插一把無殺傷力
    玩具手槍，乙○○則空手，至彰化縣伸港鄉○○村○○路○段七一五號黃總樂經
    營之「春」電子遊戲場，店內有店長郭柏杉、一位店員、一個客人，戊○○進去
    即拿刀抵住該位客人，因客人反抗致割傷該客人的手，致郭柏杉等三人不能抗拒
    ，戊○○喝令該客人交出身上的財物，共交出一個手錶、一個金戒指、一個皮包
    ，皮包裡面有一萬多元，一個員工趁機從後門逃走，而因為戊○○打不開櫃檯之
    抽屜，因此放棄開抽屜，致未能強取抽屜內之營業收入，而與乙○○立即逃逸。
    (五)於九十一年二月二十一日凌晨三時四十五分許，戊○○、乙○○各持一把彎刀
    ，至苗栗縣後龍鎮○○路一二九號林惠雯經營之金樺電子遊藝場，當時只有店員
    甲○○在，而由乙○○跑到後門看守，戊○○則持刀比著店員甲○○的脖子，說
    要搶錢，致使甲○○不能抗拒，打開抽屜拿了店內的營收二千多元給戊○○，戊○○見甲○○的皮包放在桌上，就叫甲○○把皮包交出，甲○○依從後，戊○○
    自該皮包拿取二百元，即將皮包丟著，並與乙○○逃離現場。(六)於九十一年二月
    二十一日凌晨三時四十分許，戊○○、乙○○二人戴鴨舌帽、口罩，戊○○一手
    持類似開山刀之彎刀，一手持無殺傷力之玩具手槍，乙○○則持彎刀一把，至苗
    栗縣後龍鎮○○路十號許忠義經營之老爺電子遊藝場，當時店內有店長丁○○及
    一位客人，乙○○先持刀跑去抵制該客人致客人右手大姆指受傷，並叫該名客人
    把錢拿出來，該名客人不能抗拒，把皮包、手機交給乙○○，乙○○拿走手機及
    皮包裡約四千元的現金，戊○○則跑到櫃台拿槍指著丁○○叫丁○○把錢全部拿
    出來，丁○○不能抗拒，就把櫃台裡店內的營收現金約一萬三千元給戊○○，戊○○、乙○○並立即逃逸。
二、案經台灣雲林地方法院檢察署檢察官指揮刑事警察局偵三隊、雲林縣警察局斗南
    分局、彰化縣警察局長期佈線查獲後移送及檢察官自動檢舉簽分偵查起訴。
      理      由
一、被告乙○○就事實欄所載(一)部分，辯稱「我人沒有進去，當時是戊○○強調他要
    去收帳的。」(四)部分辯稱: 「這件我是被戊○○騙去的，戊○○他去搶的時候，
    我就跑出來。」，就事實欄所載(二)(三)(五)(六)部分，則坦白承認。
二、查：被告乙○○與戊○○，或與戊○○及不詳姓名者結夥強盜之事實，迭據被告
    於警訊、偵查及本院調查中坦承不諱，核與被害人郭柏杉、甲○○、丁○○、陳
    文城、陳錫卿、周大元於警訊所述相符，共犯戊○○於警訊及另案台灣雲林地方
    法院九十一年訴字第一三二號強盜案中坦承與被告乙○○或被告乙○○及不詳姓
    名者共犯本件強盜案六次，被告乙○○雖辯稱是被戊○○所騙云云，惟查被告乙○○與戊○○一同入內行搶之事實，業據被害人指訴歷歷，並未發現被告乙○○
    有何遭人脅迫一同行搶之事實，且被告等人強盜之對象係人數較多、出入口不明
    之電子遊戲場所，矧非二人同心協力，一人負責控制、監管現場職員、顧客，一
    人負責搜刮財物，如何能遂行強盜之目的？況被告乙○○與戊○○共同強盜之次
    數高達六次之多，為被告乙○○所自承，豈有次次遭人詐騙、脅迫之可能？所辯
    顯係事後畏罪、企圖卸責之詞，毫無足採。
三、核被告乙○○所為，事實欄(一)(三)(四)(五)(六)之行為，均係犯刑法第三百二十八條第一
    項、第三百二十一條第一項第三款、第三百三十條第一項之攜帶兇器強盜罪，事
    實欄(二)之行為，係犯刑法第三百二十八條第一項、第三百二十一條第一項第三款
    、第四款、第三百三十條第一項之結夥三人以上攜帶兇器強盜罪。乙○○右揭行
    為，事實欄(一)(三)(四)(五)(六)部分與戊○○間，事實欄(二)部分與戊○○、年籍姓名不詳
    之成年男子間，有犯意聯絡行為分擔，均為共同正犯。關於事實欄(二)(三)(四)(六)各次
    ，被害人均有多人，被告乙○○與其他共犯一行為侵害多人之財產，係一行為觸
    犯數罪名，屬想像競合，均應從一重論以一罪。其先後多次行為，犯罪構成要件
    相同，時間緊接，手法相同，堪認於第一次行為前，即有多次實施之概括犯意，
    為連續犯，應依刑法第五十六條之規定論以一罪，並依法加重其刑。而連續數行
    為而犯同一之罪名者，以一罪論，刑法第五十六條定有明文，則當連續犯罪之際
    ，遇刑法有變更時，其一部涉及舊法，一部涉及新法者，即應依最後行為時之法
    律處斷（最高法院二十九年上字第三八六六號判例、八十六年度台上第六九三０
    號判決參照）。刑法第三百二十八條、第三百三十條均於九十一年一月三十日修
    正公布，被告乙○○之行為，均應依修正後之規定論罪。是以，應依修正後刑法
    第三百二十八條、第三百三十條，從較重情節之第(二)部分，論以修正後刑法第三
    百二十八條第一項、第三百二十一條第一項第三款、第四款  第三百三十條第一
    項之結夥三人，攜帶兇器強盜罪一罪，並加重其刑。
四、原審認被告罪證明確，予以論罪科刑，固非無見，惟查：（一）編號一部分，被
    害人僅陳錫卿一人，原審認被害人有多人，尚有未洽，（二）事實欄(二)之行為，
    係犯刑法第三百二十八條第一項、第三百二十一條第一項第三款、第四款、第三
    百三十條第一項之結夥三人以上攜帶兇器強盜罪，其涉及二個加重條件，犯罪情
    節應屬較重，應以該罪處斷，原審以事實(六)傷到客人為情節較重，而以該罪處斷
    ，亦有不當，（三）共犯戊○○犯觸犯強盜罪七十三案，經台灣雲林地方法院判
    處有期徒刑十一年，有該院九十一年訴字第一三二號判決在卷可憑，本件被告與
    戊○○共犯該判決附表(五)部分，計六次，其情節較戊○○為輕，比較判決結果，
    原審量刑過重。（四）本件扣案之手套一只及另案台灣雲林地方法院九十一年訴
    字第一三二號戊○○強盜案中所扣案之彎刀三支、無殺傷力玩具手槍二支、手套
    三只、口罩三只、運動帽二頂、運動衣褲三套、手提袋二只，均為供犯罪所用之
    物，且為被告乙○○及共犯戊○○所有，應宣告沒收，原判決以係另案被告戊○○所有，於戊○○案件處理即可，而不予沒收，尚有未當。檢察官上訴指摘量刑
    過輕，尚非可採，被告上訴，請求從輕量刑，應屬可採，且原判決亦有前開可議
    之處，應由本院將原判決撤銷改判，爰審酌：被告乙○○尚無犯罪前科，有卷附
    被告全國前案紀錄表一件在卷可稽，其與戊○○相較，情節較為輕微等情狀，量
    處有期徒刑七年六月。本件扣案之手套一只及另案台灣雲林地方法院九十一年訴
    字第一三二號扣案之彎刀三支、無殺傷力玩具手槍二支、手套三只、口罩三只、
    運動帽二頂、運動衣褲三套、手提袋二只，均為供犯罪所用之物，且為被告乙○○及共犯戊○○所有，應宣告沒收。
五、據上論結，應依刑事訴訟法第三百六十九條第一項前段、第三百六十四條、第二
    百九十九條第一項前段、刑法第二十八條、第五十五條、第五十六條、第三百二
    十一條第一項第三款、第四款  修正後刑法第三百二十八條第一項、第三百三十
    條第一項，第三十八條第二款判決如主文。
本案經檢察官邱克斌到庭執行職務。
中    華    民    國      九十二      年      六      月      十八      日
                                  臺灣高等法院臺南分院刑事第三庭
                                      審判長法官  陳    義    仲
                                            法官  宋    明    蒼
                                            法官  楊    子    莊
右正本證明與原本無異。
如不服本判決，應於判決送達後十日內向本院提出上訴狀，其未敘述理由者並應於提
出上訴狀後十日內向本院補提理由書（應附繕本)。
                                      法院書記官  王全    龍
中    華    民    國      九十二      年      六      月      二十      日
附錄法條：
刑法第三百三十條：犯強盜罪而有第三百二十一條第一項各款情形之一者，處七年以
                  上有期徒刑。


司法院資訊處製作；財團法人民間司法改革基金會備份。
